【裁判字號】    95,訴,731
【裁判日期】    951229
【裁判案由】    毒品危害防制條例
【裁判全文】
臺灣基隆地方法院刑事判決               95年度訴字第731號
公  訴  人  臺灣基隆地方法院檢察署檢察官
被      告  甲○○
上列被告因違反毒品危害防制條例案件，經檢察官提起公訴（95
年度毒偵字第1698號），及移送併辦（95年度毒偵字第2284號、
臺灣板橋地方法院檢察署95年度毒偵字第6776號），因被告所犯
為死刑、無期徒刑、最輕本刑為3 年以上有期徒刑或高等法院管
轄第一審案件以外之罪，且於準備程序進行中，被告先就被訴事
實為有罪之陳述，經本院合議庭裁定進行簡式審判程序，判決如
下：
    主  文
甲○○施用第一級毒品，累犯，處有期徒刑玖月，扣案摻有第一
級毒品海洛因之香菸壹支沒收銷燬之，分裝杓管壹支沒收之；又
施用第二級毒品，累犯，處有期徒刑肆月。應執行有期徒刑拾壹
月，扣案摻有第一級毒品海洛因之香菸壹支沒收銷燬之，分裝杓
管壹支沒收之。
    事  實
一、甲○○前因施用毒品案件，先後經2 次觀察、勒戒，均認無
    繼續施用毒品之傾向，分別於民國87年11月26日、89年7 月
    4 日執行完畢，並經臺灣基隆地方法院檢察署檢察官先後以
    87年度偵緝字第167 號、89年度毒偵緝字第248 號不起訴處
    分，嗣於90年間，因施用毒品案件，經法院裁定令入戒治處
    所強制戒治，於91年1 月24日停止戒治，復於92年執行強制
    戒治，於92年12月11日執行完畢釋放；復於92年間，因施用
    毒品案件，經臺灣士林地方法院以92年度訴字第386 號判處
    有期徒刑10月、8 月，應執行有期徒刑1 年4 月確定，嗣於
    94年6 月9 日假釋出監，於94年11月4 日因縮刑期滿執行完
    畢；詎其未戒除毒癮惡習，基於分別反覆持續施用第一級毒
    品海洛因及第二級毒品安非他命之犯意，在如附表所示之時
    、地，以將海洛因摻入香菸內點燃吸食，及將安非他命放置
    於玻璃球內，以火點燃後吸食所產生煙霧之方式，分別施用
    第一級及第二級毒品。嗣經警於如附表所示之時、地查獲，
    ，並扣得如附表扣案物欄所示之扣案物，另採集甲○○之尿
    液送驗後，始悉上情。
二、案經臺北縣政府警察局三重分局報請臺灣板橋地方法院檢察
    署檢察官呈請臺灣高等法院檢察署檢察長令轉及基隆市警察
    局第三分局報請臺灣基隆地方法院檢察署檢察官偵查起訴，
    及臺北市政府警察局移請臺灣板橋地方法院檢察署檢察官移
    送併辦。
    理  由
壹、程序事項
    被告甲○○所犯者非為死刑、無期徒刑、最輕本刑為3 年以
    上有期徒刑之罪或高等法院管轄第一審案件，其於準備程序
    進行中，先就被訴事實為有罪之陳述，經告知其簡式審判程
    序之旨，並聽取公訴人、被告之意見後，本院合議庭依刑事
    訴訟法第273 條之1 第1 項之規定，裁定由受命法官獨任以
    簡式審判程序進行本案之審理。
貳、實體事項
一、事實認定部分
    上開事實，業據被告於本院審理時坦承不諱，且被告為警查
    獲後，採集之尿液檢體經送臺灣檢驗科技股份有限公司及臺
    灣尖端先進生技醫藥股份有限公司檢驗，均呈海洛因代謝物
    嗎啡及安非他命之陽性檢驗結果，此有臺灣檢驗科技股份有
    限公司95年8 月18日、11月3 日出具之濫用藥物尿液檢驗報
    告、臺灣尖端先進生技醫藥股份有限公司95年10月11日出具
    之濫用藥物檢驗報告及應受尿液採驗人尿液檢體採集送驗紀
    錄表、列管毒品人口尿液檢體採集送驗紀錄表、臺北市政府
    警察局偵辦毒品案件尿液檢體委驗單附卷可稽，復有摻有海
    洛因之香菸及分裝杓管各1 支扣案佐證，足認被告之自白與
    事實相符，本件事證明確，被告犯行應堪認定。
二、論罪科刑部分
（一）被告前因施用毒品案件，先後經2 次觀察、勒戒，均認無
      繼續施用毒品之傾向，分別於民國87年11月26日、89年7
      月4 日執行完畢，經臺灣基隆地方法院檢察署檢察官先後
      以87年度偵緝字第167 號、89年度毒偵緝字第248 號不起
      訴處分，嗣於90年間，因施用毒品案件，經法院裁定令入
      戒治處所強制戒治，於91年1 月24日停止戒治，復於92年
      執行強制戒治，於92年12月11日執行完畢釋放，有臺灣高
      等法院被告前案紀錄表在卷可稽，其經強制戒治執行完畢
      釋放後，5 年內再行施用第一級及第二級毒品，核其所為
      ，係犯毒品危害防制條例第10條第1 項及第2 項之施用第
      一級及第二級毒品罪。
（二）按刑事法若干犯罪行為態樣，本質上原具有反覆、延續實
      行之特徵，亦即行為人係基於一定情境之制約，必然形成
      多數犯罪行為，行為人持續實行之複數行為，倘依社會通
      念，於客觀上認為符合一個反覆、延續性之行為觀念者，
      於刑法評價上，即應僅成立一罪，又依毒品危害防制條例
      第2 條第1 項之規定，毒品具有成癮性，是施用毒品之犯
      罪類型本身即有反覆實施之特徵，行為人若係基於對毒品
      之心理或生理上依賴性，致實行多數之施用行為，原則上
      應得認為係此類犯罪類型所生之必然結果，而於客觀上認
      為係一個反覆、延續性之行為，屬於「集合犯」之概念，
      僅成立一罪，本件被告所為於如附表所示之時、地，施用
      第一級及第二級毒品之行為雖分屬多數，然施用毒品之行
      為本身即具有反覆實施之特徵，參酌上開說明，被告所為
      多數施用第一級及第二級毒品之行為，在刑法評價上，應
      得認定分別符合一個反覆、延續性之行為，屬於集合犯而
      各僅成立一罪。
（三）被告所犯上開施用第一級、第二級毒品罪間，犯意各別、
      行為互殊，應予分論併罰。
（四）又被告曾受事實欄所載之徒刑執行完畢，此有臺灣高等法
      院被告前案紀錄表在卷可稽，其受徒刑之執行完畢，5 年
      以內故意再犯本件有期徒刑以上之罪，為累犯，應依刑法
      第47條第1項之規定加重其刑。
（五）爰審酌被告經觀察、勒戒及強制戒治，並經刑罰矯治後，
      竟未戒除毒癮之惡習，而再三施用毒品，顯認缺乏悔悟決
      心，然其所為僅屬戕害自身之行為，未侵犯其他法益，且
      其於本院審理時均坦認犯行，犯後態度尚屬良好等一切情
      狀，量處如主文所示之刑，並依法定其應執行之刑。
（六）按查獲之第一級毒品，不問屬於犯人與否，均沒收銷燬之
      ，毒品危害防制條例第18條第1 項前段定有明文，本件扣
      案之香菸1 支，摻有第一級毒品海洛因，因實際上難以將
      海洛因與香菸成分完全析離，故併依上開規定宣告沒收銷
      燬；又扣案之分裝杓管1 支，為被告所有供施用第一級毒
      品海洛因所用之物，業據被告供承在卷，即應依刑法第38
      條第1 項第2 款及第3 項之規定宣告沒收之。
據上論斷，應依刑事訴訟法第273 條之1 第1 項、第299 條第1
項前段，毒品危害防制條例第10條第1 項、第2 項、第23條第2
項、第18條第1 項前段，刑法第11條前段、第47條、第51條第5
款、第38條第1 項第2 款，判決如主文。
本案經檢察官乙○○到庭執行職務。
中    華    民    國    95    年    12    月    29    日
                  刑事第五庭法    官  邰婉玲
以上正本證明與原本無異。
對於本件判決如有不服，應於收受送達後10日內，向本院提出上
訴書狀，上訴於臺灣高等法院，並按他造當事人之人數附具繕本
。
中    華    民    國    95    年    12    月    29    日
                            書 記 官  林建清
附錄所犯法條：
毒品危害防制條例第10條
施用第一級毒品者，處 6 月以上 5 年以下有期徒刑。
施用第二級毒品者，處 3 年以下有期徒刑。
附表
┌──┬─────────────┬──────────┬───────┬────────┬──────┐
│編號│       施用時間           │      施用地點      │   查獲時間   │    查獲地點    │   扣案物   │
├──┼─────────────┼──────────┼───────┼────────┼──────┤
│ 1  │95年8 月3 日晚間某時      │臺北縣新莊市○○街56│95年8 月4 日凌│基隆市七堵區大德│無          │
│    │                          │巷8弄10號3樓        │晨0 時30分許  │路堵南國小前    │            │
├──┼─────────────┼──────────┼───────┼────────┼──────┤
│ 2  │95年9 月27日晚間某時      │同上                │95年9 月28日下│臺北市南港區研究│甲○○所有摻│
│    │                          │                    │午1 時30分許  │院路2 段中央研究│有海洛因之香│
│    │                          │                    │              │院前            │煙及供施用海│
│    │                          │                    │              │                │洛因所用之分│
│    │                          │                    │              │                │裝杓管各1 支│
├──┼─────────────┼──────────┼───────┼────────┼──────┤
│ 3  │95年10月19日上午某時      │同上                │95年10月19日下│臺北縣三重市重新│無          │
│    │                          │                    │午4 時16分許  │路3段147號      │            │
└──┴─────────────┴──────────┴───────┴────────┴──────┘


司法院資訊處製作；財團法人民間司法改革基金會備份。
